【裁判字號】    97,台上,6062
【裁判日期】    971127
【裁判案由】    重傷害
【裁判全文】
最高法院刑事判決            九十七年度台上字第六０六二號
上  訴  人  甲○○
            乙○○
共      同
選任辯護人  吳金棟律師
上列上訴人等因重傷害案件，不服台灣高等法院中華民國九十七
年八月二十六日第二審更審判決（九十五年度上更(一)字第八八六
號，起訴案號：台灣板橋地方法院檢察署九十一年度偵字第一二
二二七號），提起上訴，本院判決如下：
    主  文
上訴駁回。
    理  由
按刑事訴訟法第三百七十七條規定，上訴於第三審法院，非以判
決違背法令為理由，不得為之。是提起第三審上訴，應以原判決
違背法令為理由，係屬法定要件。如果上訴理由書狀並未依據卷
內訴訟資料，具體指摘原判決不適用何種法則或如何適用不當，
或所指摘原判決違法情事，顯與法律規定得為第三審上訴理由之
違法情形，不相適合時，均應認其上訴為違背法律上之程式，予
以駁回。本件上訴人甲○○、乙○○上訴意旨略稱：(一)、本案案
發時現場監視錄影帶經第一審、原審法院前審及原審勘驗結果，
均無法證明「被害人楊典璋遭毆打倒地後，仍繼續遭甲○○持球
棒毆擊」一節。又甲○○用以毆打楊典璋之球棒，雖未扣案，然
參照證人蘇祐德、乙○○及甲○○等之陳述後，可認定其形狀似
玩具型，長度約三十公分，重約八十公克，與一般棒球棒之長逾
八十公分，重逾二百公克，相差甚巨，則參酌甲○○所持毆人之
球棒，其長度、重量、形狀等，依通常觀念，均如玩具型物體，
而非兇器類之物，此係攸關上訴人等之行為是否係重傷害之判斷
因素。又證人蔡祐德之證述，縱使內容「甲○○持球棒打楊典璋
４、５下」屬實，仍難確定據為「楊典璋遭毆打倒地後、甲○○
仍繼續持球棒毆擊」之證據。就「甲○○是否於楊典璋遭毆打倒
地後、仍繼續持球棒猛擊楊典璋」一節，原判決於第二頁及第六
頁等處，前後採證及認定事實之述，似有歧異，且依勘驗錄影
帶、球棒外形及上開證人證述內容，皆無從證明甲○○具有「可
能引起被害人楊典璋重傷之結果」之主觀上可能預見，原判決就
此未詳予說明，有判決理由不備之違法。(二)、甲○○及乙○○之
家長，於民國九十一年案發時，即提供現金新台幣壹百萬元，交
由辯護人以轉交被害人家長，做一部分賠償，然二度遭拒，且甲
○○及乙○○亦多次尋求和解，均受被害人家長之阻礙，又甲○
○於第一審九十二年三月十日開庭中，因承審法院提示被害人受
傷後之情狀及照片時，立即昏倒在地，有甲○○九十二年三月十
日診斷證明書為證，經第一審判決記載甲○○昏厥送醫一事甚詳
，且原審法院前審判決亦記載上訴人等具意願和解。則原判決對
甲○○及乙○○有無和解行為、意願及犯罪後是否具悔過態度等
事項，未經查明，逕謂「……被告（上訴人）二人未曾主動賠償
分毫，可見被告二人並無賠償之誠意，犯後並飾卸其詞，原審（
即第一審）均宣告緩刑，尚非允適……實有應於審判期日調查而
未予調查之違法。(三)、上訴人等均係以「教訓」楊典璋之意而出
手傷人，其犯意聯絡，僅在「普通傷害」，然實行犯罪行為過程
中，共同正犯中之一人超過「犯意聯絡」之行為所造成之結果，
似不能由其他共同正犯負責，則原判決論處乙○○「重傷害」罪
刑，亦有適用法則不當之違法等語。
惟查證據之取捨、證據證明力之判斷，以及事實有無之認定，屬
事實審法院之職權，苟其取捨判斷與認定，並不違背論理法則及
經驗法則，即不容任意指為違法，而執為適法之第三審上訴理由
。本件原審認定上訴人蔡岳峰、乙○○有原判決所載之重傷害犯
行，係以甲○○持球棒，乙○○以腳踹踢方式，與少年蘇○○、
張○○、詹○○（姓名、年籍資料均詳卷）共同毆打被害人楊典
璋之犯行，已據上訴人二人坦承不諱，並據蘇○○、張○○、詹
○○及證人朱勇禎、黃春成等人供證屬實，且有案發現場監視器
拍得之監視錄影帶及翻拍照片、現場圖等可稽，故上訴人二人有
毆打被害人之犯行甚明。被害人因上訴人等之傷害行為，致頭部
受傷（顱內出血）而引起器質性腦病變，合併右側肢體偏癱，其
傷勢已達重大難治之程度，有台灣大學醫學院附設醫院及行政院
退除役官兵輔導委員會榮民總醫院覆函在卷可憑。被害人且因而
受禁治產宣告，有台灣板橋地方法院九十三年度禁字執四號民事
裁定附卷可按，復有被害人之中華民國身心障礙手冊可參（註明
：重度肢障），足認被害人所受傷勢為重傷，上訴人等之犯行與
被害人之重傷之結果間，具有相當因果關係。依甲○○、蘇○○
、朱勇禎、乙○○、詹○○之供述，案發當日，上訴人二人及詹
○○等人係應蘇○○之邀，為蘇○○與被害人談判事而前往，張
○○並將行兇用球棒自甲○○住處帶下樓交給甲○○，故上開五
人就共同以拳腳及持球棒毆打被害人，以達「教訓」被害人之目
的一事，事前均有所認識。而人體之頭部等部位，係人之生命要
害部位，尤以頭部為中樞神經重心，倘以眾人之力拳打腳踢，或
以安全帽、球棒猛力攻擊之，客觀上自足以造成重大難治之重傷
害，此為一般人客觀上所能預見，上訴人等，均知悉甲○○持有
球棒，竟仍由蘇○○先出拳毆打被害人身體，其餘四人立刻蜂湧
圍住被害人，一起以拳、腳、安全帽、球棒圍毆被害人，其等之
行為，可能導致被害人腦部受傷，應為上訴人等主觀上所能預見
，乃竟仍共同為之，甲○○並大力敲擊被害人頭部，且於被害人
倒地後，無力抵抗之際，上訴人等五人猶合力毆擊被害人，此已
據甲○○、詹○○於偵查中及黃春成於第一審另案審理時供述無
訛，顯見上訴人等共同攻擊被害人之際，有縱導致被害人受重傷
亦不違反其等之本意之重傷害之未必故意等證據資料，予以綜合
判斷，認上訴人等之犯行，已堪認定。並以核上訴人等所為，係
犯刑法第二百七十八條第一項之重傷罪，於法定刑內量處其刑。
且指駁說明上訴人等否認有重傷害犯意及否認於被害人倒地後，
仍有攻擊之行為，所辯僅有普通傷害之「教訓」犯意云云，何以
為不可採信之理由。已詳其所憑證據及認定之理由，所為論斷
，均有卷存證據資料可資覆按。上訴意旨雖指摘原判決違法，惟
共同正犯間，非僅就自己之實行行為負責任，並在犯意聯絡之範
圍內，對於他共同正犯所實行之行為，亦應共同負責，甲○○既
持球棒猛擊被害人頭部，乙○○事先又已知甲○○持有球棒，且
於甲○○持球棒攻擊被害人時，仍與其他少年三人共同圍攻被害
人，則其彼此間顯有重傷害之犯意聯絡及行為分擔，原判決就此
已有說明，從而即無區分持何物攻擊，而分負責任之理，上訴意
旨謂乙○○就甲○○超過普通傷害犯意聯絡之行為造成之重傷害
，不應負責云云，就原判決認定乙○○有重傷害犯意之採證認事
職權之合法行使，任意指摘為違法，自非合法之上訴理由。甲○
○持以攻擊被害人之球棒雖與一般棒球棒之大小不同，但仍屬堅
硬之物，以之重擊被害人頭部，仍會造成重傷害，上訴意旨謂其
非兇器類之物，可證明上訴人等無重傷害之犯意云云，為事實之
爭執，亦非適法之上訴理由。原審量刑時已審酌上訴人二人犯罪
後曾表示願與告訴人和解，惟因和解金額雙方差距過大而無法達
成，迄原審判決時，未曾主動賠償分毫之情狀，上訴意旨謂原審
量刑時未注意上訴人二人之家長曾表示願意賠償損害之事實云云
，尚有誤會。至於其他上訴意旨，均係就原審已調查及依憑證據
所為認事採證職權之合法行使，以及原判決已論列說明之事項，
依憑己見任意指摘為違法，殊與法律規定得為第三審上訴理由之
違法情形不相適合。衡以前開說明，其上訴為違背法律上之程式
，應予駁回。
據上論結，應依刑事訴訟法第三百九十五條前段，判決如主文。
中    華    民    國  九十七  年    十一  月  二十七  日
                      最高法院刑事第五庭
                          審判長法官  陳  正  庸
                                法官  賴  忠  星
                                法官  林  秀  夫
                                法官  宋      祺
                                法官  陳  祐  治
      本件正本證明與原本無異
                                      書  記  官
中    華    民    國  九十七  年   十二   月    五    日
                                                      V


司法院資訊處製作；財團法人民間司法改革基金會備份。
